臺灣高等法院高雄分院刑事判決
110年度上易字第521號
上  訴  人  臺灣高雄地方檢察署檢察官
被      告  鄭美玲


上列上訴人因被告毀棄損壞案件，不服臺灣高雄地方法院110年
度易字第197號，中華民國110年10月8日第一審判決（聲請簡易
判決處刑案號：臺灣高雄地方檢察署109年度偵字第22062號），
提起上訴，本院判決如下：
    主  文
上訴駁回。
    理  由
一、聲請簡易判決處刑意旨略以：被告鄭美玲（下稱被告）與告
    訴人劉春秋（下稱告訴人）係鄰居，2人因高雄市政府水利
    局（下稱水利局）之污水下水道工程管路借道問題素有嫌隙
    。被告明知位在其高雄市○○區○○○街00號住處與同街50號告
    訴人住處中間之磚造圍牆（下稱系爭圍牆）係告訴人所有，
    且其於民國109年4月9日14時30分，在其住處前，參加水利
    局辦理之「鳳山溪污水區第四期第三標工程」會勘，並經水
    利局函請其於109年5月11日前「配合自行退縮至可施作空間
    （75CM）」，竟為減少自身損失，未事先徵得告訴人同意，
    基於毀損之故意，僱請不知情之胡永松於109年5月23日打除
    系爭圍牆，致系爭圍牆毀損不堪使用，足生損害於告訴人。
    嗣於同日為告訴人察覺，報警處理，始查獲上情。因認被告
    所為，涉犯刑法第354條之毀損罪嫌等語。
二、按犯罪事實應依證據認定之，無證據不得認定犯罪事實；不
    能證明被告犯罪者，應諭知無罪之判決，刑事訴訟法第154
    條第2項、第301條第1項分別定有明文。認定犯罪事實所憑
    之證據，雖不以直接證據為限，間接證據亦包括在內；然而
    無論直接或間接證據，其為訴訟上之證明，須於通常一般之
    人均不致有所懷疑，而得確信其為真實之程度者，始得據為
    有罪之認定，倘其證明尚未達到此一程度，而有合理之懷疑
    存在而無從使事實審法院得有罪之確信時，即應由法院為諭
    知被告無罪之判決（最高法院76年台上字第4986號判決意旨
    參照）。
三、公訴意旨認被告涉有毀損罪嫌，係以被告於偵查中坦承僱工
    拆除系爭圍牆，並經證人即告訴人指訴明確，且有證人胡永
    松於警詢時、證人魏正於偵查中證述之情節可佐，另有土地
    及建物登記謄本、所有權狀、系爭圍牆拆除前後照片各1張
    、高雄市○○○○○○○○○○○○000○0○00○○○○○○○○○○○○○區○○段000○0
    00地號土地界址點埋設照片、不動產買賣契約書、買賣價金
    履約保證申請書、買賣價金履約保證證書、買方議價委託書
    、買方要約書/議價委託書選擇確認書等，為其主要論據。
四、訊據被告固坦承其知悉系爭圍牆位處告訴人所有之鳳山區文
    英段124地號土地上，且於上開時間僱請不知情之證人胡永
    松於109年5月23日拆除圍牆之事實，惟堅決否認有何毀損犯
    行。辯稱：圍牆是我房屋的前屋主鄭亦涵蓋的，當初蓋圍牆
    時沒有鑑界，所以不知道圍牆有越界，後來水利局要做下水
    道工程，在我家開會時，告訴人有簽名同意拆除圍牆，嗣後
    告訴人的房子出售，是新屋主授權我拆圍牆的等語。
五、經查：
  ㈠被告僱請胡永松於109年5月23日拆除系爭圍牆乙節，業據被
    告自承在卷，並經證人即告訴人、證人胡永松於警詢中證述
    明確（警卷第24、17-18頁），且有系爭圍牆拆除前後照片
    可佐（警卷第39-41頁）。此部分事實，堪信為真正。
  ㈡系爭圍牆位在鳳山區文英段124地號土地上（即文雅東街50號
    建物所坐落土地，下稱系爭房地），拆除之際為告訴人所有
    乙節，除據告訴人指訴明確外，被告亦於警詢時供稱「圍牆
    的所有人是文雅東街50號屋主」等語（警卷第2頁），且有
    高雄市政府地政局鳳山地政事務所110年3月17日函暨土地複
    丈成果圖及土地界址點埋設照片在卷可稽（偵卷第149-167
    頁）。故系爭圍牆之所有人為告訴人，且為被告所明知，應
    可認定。被告於原審及本院審理中改稱：系爭圍牆為其前屋
    主鄭亦涵所蓋云云，並無任何補強證據證明，且與其先前所
    供不符，尚難採信。
  ㈢案發期間，水利局在被告及告訴人房屋附近施做污水道工程
    ，於109年4月9日14時30分，在被告住處前，被告及告訴人2
    人參加水利局辦理之「鳳山溪污水區第四期第三標工程」會
    勘，被告同意配合自行退縮至可施作空間，告訴人亦當場表
    明「為確保施工安全，同意配合自行拆除自身建物側邊（即
    系爭圍牆）及後方之圍牆施作汙水下水道用戶接管工程」等
    語，且水利局不作任何補償等情，此有水利局109年4月10日
    函暨109年4月9日「鳳山溪污水區第四期第三標工程」鳳山
    區文雅東街48、50號側後巷淨空會勘紀錄在卷可佐（警卷11
    -16頁）。準此，被告主觀上認知告訴人已同意無條件拆除
    系爭圍牆，應可認定。此後，告訴人於109年5月1日出售系
    爭房地予吳俊慶，吳俊慶於109年5月11、15日已支付第一、
    二期款，魏正代理買方吳俊慶處理買賣交接事宜，看房時，
    魏正經房屋仲介陪同下與被告碰面，表明為了配合政府做汙
    水工程，同意被告拆除系爭圍牆等情，已經證人魏正於警詢
    及偵查中證述明確（警卷第20-21頁、偵卷第19頁），並有
    不動產買賣契約書、買賣價金履約保證申請書、買賣價金履
    約保證證書、買方議價委託書、買方要約書/議價委託書選
    擇確認書、高雄市政府地政局新興地政事務所土地所有權狀
    及建物所有權狀在卷可佐（偵卷第23-43頁）。雖魏正同意
    被告拆除系爭圍牆之際，系爭房地尚未移轉登記至吳俊慶名
    下，但被告主觀上認為新屋主同意其拆除系爭圍牆，亦可認
    定。綜上事證，足證被告並非無故拆除系爭圍牆，其目的係
    為配合水利局之污水處理工程，並為履行前開會勘會議之結
    論，在其認知告訴人及新屋主均同意拆除系爭圍牆之情形下
    ，實難認被告有毀棄、損壞告訴人所有系爭圍牆之不法意圖
    ，應認為被告主觀上並無毀損他人之物之主觀犯意。
  ㈣依上開會勘紀錄，告訴人本應自行拆除系爭圍牆，告訴人暨
    已當眾承諾拆除，則系爭圍牆由被告代為拆除，告訴人應無
    任何損害可言。且告訴人於偵查中亦自承：「問：拆除這面
    牆對妳的房價有損失嗎？）答：不是有損失。…我為何要讓
    她方便」等語（偵卷第19頁）。可見告訴人亦覺得拆除系爭
    圍牆對其而言並無損失，甚為明確。參以被告僱工拆除系爭
    圍牆，有徵得買方代理人魏正之同意，此經魏正於警詢及偵
    查中證述明確，已如前述。買方即新屋主亦同意被告拆除系
    爭圍牆，亦可免除日後新屋主再向告訴人爭執為何未先配合
    水利局拆除系爭圍牆或事後僱工拆除費用由何人負擔等糾紛
    爭執，益徵被告拆除系爭圍牆並無生損害於告訴人。
六、綜上所述，被告雖有僱工拆除告訴人所有系爭圍牆之行為，
    然系爭圍牆本應拆除，並經告訴人當眾同意拆除在前，嗣被
    告徵得系爭房地出售後新屋主之同意後僱工逕予拆除，難認
    被告主觀上有毀損之犯意及有足以生損害於告訴人之情形。
    本件檢察官所舉之證據不足以證明被告確有毀損之犯行，既
    不能證明被告犯罪，揆諸前開法條之規定，自應為被告無罪
    之諭知。
七、原審因而以不能證明被告犯毀損罪，而為被告無罪之諭知，
    核無違誤。檢察官循告訴人具狀請求上訴意旨，猶執前詞，
    指摘原判決不當，為無理由，應予駁回。
據上論結，應依刑事訴訟法第368條，判決如主文。
本案經檢察官吳協展聲請簡易判決處刑，檢察官姜麗儒提起上訴
，檢察官孫小玲到庭執行職務。
中　　華　　民　　國　　111 　年　　5 　　月　　10　　日
                  刑事第二庭    審判長法  官  孫強
                                      法  官  鄭詠仁
                                      法  官  范惠瑩
以上正本證明與原本無異。
不得上訴。
中　　華　　民　　國　　111 　年　　5 　　月　　10　　日
                                      書記官  王居珉